臺灣彰化地方法院民事判決　93年度重訴字第77號
原　　　告　張朝欽即公業張會管理人
　　　　　　　　　　　住彰化縣.
　　　　　　　　　　　　三八號.
訴訟代理人　朱坤棋律師
被　　　告　乙○○○　住彰化縣.
　　　　　　　　　　　　二巷五.
訴訟代理人　甲○○　　住台中市.
被　　　告　未○○　　住彰化縣.
　　　　　　　　　　　　二巷五.
　　　　　　寅○○　　住彰化縣.
　　　　　　　　　　　　二巷六.
　　　　　　丑○○　　住同右
　　　　　　子○○　　住同右
　　　　　　壬○○　　住同右
　　　　　　午○○　　住彰化縣.
　　　　　　　　　　　　二巷六.
　　　　　　戊○○　　住彰化縣.
　　　　　　　　　　　　號
上　一　人
訴訟代理人　丙○○　　住彰化市.
　　　　　　　　　　　　號
被　　　告　丁○○　　住彰化縣.
　　　　　　　　　　　　二巷一.
　　　　　　申○　　　住彰化縣.
　　　　　　　　　　　　二巷七.
　　　　　　癸○○　　住同右
　　　　　　酉○○　　住彰化縣.
　　　　　　　　　　　　二巷六.
　　　　　　巳○○　　住彰化市.
　　　　　　辛○○　　住同右
　　　　　　庚○○　　住同右
　　　　　　己○○　　住彰化縣.
　　　　　　　　　　　　二巷七.
　　　　　　辰○○　　住台中縣.
　　　　　　卯○○　　住基隆市.
　　　　　　　　　　　　一號
　　　　　　戌○○○　住南投縣.
　　　　　　　　　　　　號
上列當事人間請求返還土地事件，本院於民國九十四年四月十五
日言詞辯論終結，判決如下：
    主  　　文
被告乙○○○應將坐落彰化縣芬園鄉○○段六九九地號土地上如
附圖所示編號１０部分面積０．０一八０公頃土地返還原告。
被告未○○應將坐落前項土地上如附圖所示編號部分面積０．
０一三０公頃建物拆除，並將該部分土地及編號部分面積０
．００七一公頃土地返還原告。
被告寅○○、丑○○、子○○、壬○○應將坐落第一項土地上如
附圖所示編號部分面積０．００七六公頃建物拆除，並將該部
分土地及編號部分面積０．０一０三公頃土地返還原告。
被告壬○○應將坐落第一項土地上如附圖所示編號部分面積０
．００九二公頃建物拆除，並將該部分土地返還原告。
被告寅○○應將坐落第一項土地上如附圖所示編號部分面積０
．０一五一公頃、編號部分面積０．０００八公頃建物拆除，
並將該部分土地及編號部分面積０‧００二五公頃土地返還原
告。
被告午○○應將坐落第一項土地上如附圖所示編號２部分面積０
．００九六公頃、編號３部分面積０．００二一公頃、編號部
分面積０．００九五公頃建物拆除，並將該部分土地返還原告。
被告戊○○應將坐落第一項土地上如附圖所示編號９部分面積０
．００九０公頃建物拆除，並將該部分土地返還原告。
被告丁○○應將坐落第一項土地上如附圖所示編號８部分面積０
．００二六公頃建物拆除，並將該部分土地及編號9-1部分面積
０．００一五公頃、編號７部分面積０．００五０公頃土地返還
原告。
被告癸○○應將坐落第一項土地上如附圖所示編號１部分面積０
．００二０公頃建物及同段七００之一地號土地上如附圖所示編
號２部分面積０．００九八公頃、編號５部分面積０．０００三
公頃、編號７部分面積０．００二五公頃建物拆除，並將該部分
土地及同段七００之一地號土地如附圖所示編號６部分面積０．
００四八公頃土地返還原告。
被告癸○○、酉○○、巳○○、辛○○、庚○○、己○○、辰○○、卯○○、戌○○○應將坐落第一項土地上如附圖所示編號４
部分面積０．００六九公頃建物及同段七００之一地號土地上如
附圖所示編號３部分面積０‧００一０公頃、編號４部分面積０
．０一０六公頃建物拆除，並將該部分土地返還原告。
被告申○應自前項土地遷出。
被告申○、癸○○應將坐落第一項土地上如附圖所示編號５部分
面積０．０一五三公頃土地返還原告。
訴訟費用由被告依附表一所示之比例負擔。
本判決於原告分別以附表二所示金額供擔保後，各得假執行。
　　事實及理由
一、按訴狀送達後，原告不得將原訴變更或追加他訴。但該訴訟
    標的對於數人必須合一確定時，追加其原非當事人之人為當
    事人者，不在此限。又被告於訴之變更或追加無異議，而為
    本案之言詞辯論者，視為同意變更或追加。民事訴訟法第二
    百五十五條第一項第五款、第二項分別定有明文。本件原告
    於訴狀送達後，追加癸○○為被告，被告癸○○並無異議，
    而為本案之言詞辯論者，視為同意變更或追加。另系爭土地
    上部分建物為被告癸○○之被繼承人林烏鼠所建造，是原告
    追加林鳥鼠之其他繼承人酉○○、侯敏智、辛○○、庚○○
    、己○○、辰○○、卯○○、戌○○○為被告，核與民事訴
    訟法第二百五十五條第一項第五款規定相符，應予准許，合
    先敘明。
二、本件被告乙○○○、丑○○、子○○、酉○○、巳○○、辛○○、庚○○、己○○、辰○○、卯○○、戌○○○經合法
    通知，未於言詞辯論期日或最後言詞辯論期日到場，核無民
    事訴訟法第三百八十六條各款所列情形，爰依原告之聲請，
    由其一造辯論而為判決。
三、原告主張：坐落彰化縣芬園鄉○○段六九九地號、地目建、
    面積０．一七０七公頃及同段七００之一地號、地目建、面
    積０．０四五七公頃等二筆土地（下稱系爭土地）為祭祀公
    業張會全體派下公同共有，並以原告為管理人。被告無權占
    占有系爭土地，其中系爭六九九地號土地如附圖所示編號４
    及系爭七００之一地號土地上如附圖所示編號３、４部分建
    物為被告癸○○之祖父即林烏鼠所建造，因林烏鼠已經去世
    ，其繼承人為被告癸○○、酉○○、侯敏智、辛○○、庚○○、己○○、辰○○、卯○○、戌○○○等人，而被告申○
    雖非林烏鼠之繼承人，因其居住於該建物，仍應遷出。爰依
    物上請求權及繼承等法律關係，請求被告拆除地上物，並返
    還土地等語。並聲明：除假執行供擔保之金額外，如主文所
    示。
四、被告方面：
　(一)被告丑○○、庚○○未於言詞辯論期日到場，亦未提出書狀
    為聲明或陳述。
  (二)被告乙○○○辯稱：伊僅使用系爭土地通行而已，該部分土
    地係與祭祀公業交換而來等語。並聲明：原告之訴及假執行
    之聲請均駁回。
  (三)被告未○○辯稱：系爭土地係伊太太所有，其上之房屋是伊
    興建。伊與被告乙○○○之公公是交換土地，願以分期付款
    之方式向原告購買土地等語。並聲明：原告之訴及假執行之
    聲請均駁回。
  (四)被告寅○○辯稱：系爭土地上之房屋是由伊與被告丑○○、
    子○○、壬○○共同使用，希望能向原告購買土地等語。並
    聲明：原告之訴及假執行之聲請均駁回。
  (五)被告子○○辯稱：系爭土地上之房屋是祖先留下，祭祀公業
    曾經派代表收取租金，這幾年才沒有收，希望能承租土地，
    如須拆屋還地，希望原告能補償等語。並聲明：原告之訴及
    假執行之聲請均駁回。
  (六)被告壬○○辯稱：其等使用之土地係上一代向祭祀公業成立
    前之派下員之上一代承租的，原告應讓被告繼續使用，希望
    能承租土地，如須拆屋還地，希望原告能補償等語。並聲明
    ：原告之訴及假執行之聲請均駁回。
  (七)被告午○○辯稱：系爭土地上之房屋係由伊興建，祭祀公業
    一年收一次租金，但已幾年未收租金，願以分期付款方式購
    買土地並解決問題。並聲明：原告之訴及假執行之聲請均駁
    回。
  (八)被告戊○○辯稱：伊如有使用到祭祀公業之土地，希望以買
    賣之方式解決等語。並聲明：原告之訴及假執行之聲請均駁
    回。
  (九)被告丁○○辯稱：伊在系爭土地有車庫，伊曾與原告洽談買
    賣，但未談成等語。並聲明：原告之訴及假執行之聲請均駁
    回。
  (十)被告申○辯稱：系爭土地上之房屋係由林烏鼠所興建，不清
    楚為何能在系爭土地上興建，但以前祭祀公業有來收過租金
    ，不記得多久繳一次，希望能讓伊繼續居住等語。並聲明：
    原告之訴及假執行之聲請均駁回。
　(十一)被告癸○○辯稱：系爭土地係向祭派下員之上一代所承租，
    但無收據及其他證明，伊父親之元配是祭祀公業的親戚等語
    。並聲明：原告之訴及假執行之聲請均駁回。
　(十二)被告酉○○辯稱：伊現在並沒有居住在系爭土地等語。並聲
    明：原告之訴及假執行之聲請均駁回。
　(十三)被告巳○○、辛○○、己○○辯稱：系爭土地是上一代所承
    租，現其三人是與被告申○、癸○○共同居住等語。並聲明
    ：原告之訴及假執行之聲請均駁回。
　(十四)被告辰○○、卯○○、戌○○○辯稱：系爭土地上之房屋係
    祖先所興建，與其等無關等語。並聲明：原告之訴及假執行
    之聲請均駁回。
五、得心證之理由：
　(一)查原告主張系爭土地為祭祀公業張會全體派下公同共有，並
    以原告為管理人，被告在附圖所示各部分，分別占有使用系
    爭土地，其中系爭六九九地號土地編號４及系爭七００之一
    地號土地編號３、４部分建物為被告癸○○之祖父即林烏鼠
    所建造，林烏鼠之繼承人為被告癸○○、酉○○、侯敏智、
    辛○○、庚○○、己○○、辰○○、卯○○、戌○○○，被
    告申○亦共同居住在該建物內等事實，業據其提出土地登記
    謄本、戶籍謄本等為證，並經本院會同彰化縣彰化地政事務
    所人員勘驗屬實，分別製有勘驗筆錄及複丈成果圖可稽，且
    為被告所不爭執，應堪認為真實。
　(二)按所有人對於無權占有或侵奪其所有物者，得請求返還之。
    對於妨害其所有權者，得請求除去之。有妨害其所有權之虞
    者，得請求防止之。民法第七百六十七條定有明文。查原告
    主張被告無權占有使用系爭土地之事實，為被告寅○○、丑
    ○○、戊○○、丁○○、酉○○、庚○○、辰○○、卯○○
    、戌○○○所不爭執。被告何黃秀綿雖辯稱伊使用之土地係
    與與祭祀公業交換而來云云，然此為原告所否認，被告乙○○○自應舉證以實其說。經查，被告乙○○○對上開交換土
    地之事實，雖提出土地交換證書一件及附圖一張為證，然該
    交換證書係由張榮、張樹枝、張烈（以上三人為甲方）與何
    萬生（乙方）所簽訂，其內容固記載有甲方以祭祀公業所有
    之六九九地號土地與乙方所有七０五之一地號土地互換等語
    ，然被告乙○○○並未證明張榮、張樹枝、張烈三人為祭祀
    公業之派下員，復未證明其三人依法律或公業規約規定得處
    分系爭土地，已難認該約定對祭祀公業已生效力，且被告乙○○○所提使用位置圖亦未標示與何萬生交換之系爭土地位
    置為何，再參以被告未○○所述：伊係與乙○○○之公公交
    換土地使用乙情，亦不能認定被告乙○○○現所使用之土地
    確係與祭祀公業交換而來，其上開所辯，尚難認為真實。是
    被告乙○○○既不能證明確有交換使用情事，被告未○○辯
    稱伊是與被告乙○○○之公公交換土地云云，縱或屬實，亦
    不能認為其有權使用系爭土地。至被告子○○、巳○○、辛○○、己○○、壬○○、午○○、申○、癸○○等人辯稱系
    爭土地係其等或其上一代向祭祀公業所承租云云，亦為原告
    所否認，被告復未能證明其就系爭土地間確有租賃權存在，
    其所辯亦不可採。是被告既不能證明其等有何占有系爭土地
    之權利，原告主張被告係無權占有系爭土地之事實，應堪認
    為真實。從而，原告依物上請求權及繼承等法律關係，請求
    被告分別將系爭土地上之地上物拆除，並將占有之土地返還
    原告，被告申○應自占有之土地上遷出，為有理由，應予准
    許。
　(三)原告陳明願供擔保，聲請宣告假執行，核無不合，爰分別酌
    定相當擔保金額准許之。
六、訴訟費用負擔之依據：民事訴訟法第七十八條、第八十五條
    第一項但書、第二項。
中　　華　　民　　國　　94　　年　　4 　　月　　29　　日
                  民事第二庭    法　官　羅秀緞
以上正本係照原本作成。
如對判決上訴，應於判決送達後20日內向本院提出上訴狀。
                      　　　    書記官　楊年雄
中　　華　　民　　國　　94　　年　　4 　　月　　29　　日
  附表一
┌────────────┬────────┐
│姓　　　名              │應負擔比例      │
├────────────┼────────┤
│乙○○○                │百分之十二      │
├────────────┼────────┤
│未○○                  │百分之十三      │
├────────────┼────────┤
│寅○○                  │百分之十五      │
├────────────┼────────┤
│丑○○                  │百分之三        │
├────────────┼────────┤
│子○○                  │百分之三        │
├────────────┼────────┤
│壬○○                  │百分之九        │
├────────────┼────────┤
│午○○                  │百分之十四      │
├────────────┼────────┤
│戊○○                  │百分之六        │
├────────────┼────────┤
│丁○○                  │百分之六        │
├────────────┼────────┤
│癸○○                  │百分之八        │
├────────────┼────────┤
│癸○○、酉○○、巳○○、│                │
│辛○○、庚○○、己○○、│連帶負擔百分之六│
│辰○○、卯○○、戌○○○│                │
├────────────┼────────┤
│申○                    │百分之五        │
└────────────┴────────┘
  附表二
┌────┬───────┬─────────────┐
│主文項次│被  告  姓  名│原告應供擔保金額（新台幣）│
├────┼───────┼─────────────┤
│　一　　│乙○○○      │二十四萬元                │
├────┼───────┼─────────────┤
│　二　　│未○○        │二十六萬八千元            │
├────┼───────┼─────────────┤
│　三　　│寅○○、丑○○│                          │
│　　　　│、子○○、林振│二十三萬八千元            │
│　　　　│興            │                          │
├────┼───────┼─────────────┤
│　四　　│壬○○        │十二萬二千元              │
├────┼───────┼─────────────┤
│　五　　│寅○○        │二十四萬五千元            │
├────┼───────┼─────────────┤
│　六　　│午○○        │二十八萬二千元            │
├────┼───────┼─────────────┤
│　七　　│戊○○        │十二萬元                  │
├────┼───────┼─────────────┤
│　八　　│丁○○        │十二萬一千元              │
├────┼───────┼─────────────┤
│　九　　│癸○○        │七萬八千元                │
├────┼───────┼─────────────┤
│十、十一│癸○○、酉○○│                          │
│　　　　│、巳○○、林家│                          │
│　　　　│芳、庚○○、林│                          │
│　　　　│宗志、辰○○、│十二萬六千元              │
│　　　　│卯○○、賴林秀│                          │
│　　　　│梅、申○      │                          │
├────┼───────┼─────────────┤
│　十二　│申○、癸○○  │二十萬四千元              │
└────┴───────┴─────────────┘
